---
title: "Effets marginaux"
author: "Marc Thevenin"
date: "10-07-2022"
categories:
  - Regression
  - Marginal effect
---

```{r, echo=FALSE, , message=FALSE}
library(Statamarkdown)
stataexe <- "C:/Program Files/Stata17/StataSE-64.exe"
knitr::opts_chunk$set(engine.path=list(stata=stataexe))
```

# **margins** et  **marginaleffects**


**Package `margins` (2015? -)**

* Auteur: ***TJ.Leeper & al***
* Package maintenant assez ancien, peu ou pas de mise à jours récentes. 
* Documentation: [Lien](https://cran.r-project.org/web/packages/margins/vignettes/Introduction.html)
* Assez embêtant à l'Ined: estimation des AME impossible pour le modèle multinomial logistique (non conditionnel) avec la fonction `multinom` du pkg `nnet`

**Package `marginaleffects` (2021-)**   

* Auteur: ***VA.Bundock***
* Depuis septembre 2021. Mises à jour régulières
* Documentation très riche: [Lien](https://vincentarelbundock.github.io/marginaleffects/index.html)
* On l'attendait...estime les AME après un modèle multinomial logistique (non conditionnel) avec la fonction `multinom` du pkg `nnet`
  * Packages et fonctions prises en charge (>100):   [Lien](https://vincentarelbundock.github.io/marginaleffects/articles/supported_models.html)
  * Notes de version (important): [Lien](https://vincentarelbundock.github.io/marginaleffects/news/index.html)
  * L'auteur propose également un package pour éditer les outputs **`modelsummary`**. Je n'y trouve pas encore mon compte, en particulier pour la sélection d'AME d'un sous ensemble d'outcomes pour un modèle de type ordinal ou multinomial. Les output sont pour l'instant édité de manière brute (il restent très lisibles).

**Installation des packages**

```{r filename="margins", eval=F}
install.packages("margins")
```


```{r filename="marginalffects", eval=F}
install.packages("marginseffects")

# ou 

remotes::install_github("vincentarelbundock/marginaleffects")
```


```{r, eval=F}
library(margins)
library(marginaleffects)
library(ordinal)
library(nnet)
```


```{r, echo=F}
library(margins)
library(marginaleffects)
library(ordinal)
library(nnet)
library(Statamarkdown) # pour comparaison avec Stata 
```


# Exemples pour le calcul des AME


Base: petit extrait de la bases *nhanes2* (épidemio)

```{r, message=F, warning=F}
df <- read.csv("D:/D/Marc/SMS/STATA INED/Programmation/R/marginaleffect/nhanes.csv")

df$hlthstat = as.factor(df$hlthstat)  
```


## Modèle logit (binaire) 

**Estimation du modèle**
```{r, message=F, warning=F}
fit = glm(highbp ~ female + black + bmi, family=binomial, data=df)
```

**Calcul des AME**

::: panel-tabset

## Stata - margins

```{stata, collectcode=T}
qui use "D:\D\Marc\SMS\STATA INED\Programmation\R\marginaleffect\nhanes.dta" , clear
qui logit highbp female black bmi 
margins, dydx(*) 
```


## R - margins

```{r, message=F, warning=F}
ame = margins(fit)
summary(ame)
```


## R - marginaleffects

```{r, message=F, warning=F}
ame = marginaleffects(fit)
summary(ame)
```
:::



## Modèle ordinal (odds proportionnels)

Seulement avec `margineffects` pour R

::: panel-tabset

## Stata - margins

```{stata, echo=F, collectcode=TRUE, cleanlog=T}
clear
qui use "D:\D\Marc\SMS\STATA INED\Programmation\R\marginaleffect\nhanes.dta" 
```


```{stata}
qui ologit hlthstat female black bmi 
margins, dydx(*) 
```

## R - margineffects

J'utilise la fonction **`clm`** du package `ordinal` pour estimer le modèle.  


```{r,  message=F, warning=F}

fit = clm(hlthstat ~ female + black + bmi, family=binomial, data=df)

ame = marginaleffects(fit)
summary(ame)
```

:::

Niveau output cela se complique pour sélectionner un ou un sous ensemble d'outcome...On va y arriver. 


## Modèle multinomial (logistique)


***Remarque***: l'estimation des AME avec un modèle multinomial de type  *stereotype logit model*, adapté aux variables à structure ordinale n'est pas possible avec `marginaleffects` (modèle estimé avec le pck `VGAM`). Avec Stata, il est estimé avec la commande **`slogit`**.  

::: panel-tabset

## Stata - margins

```{stata, echo=F, collectcode=TRUE, cleanlog=T}
clear
qui use "D:\D\Marc\SMS\STATA INED\Programmation\R\marginaleffect\nhanes.dta" 
```


```{stata}
qui mlogit hlthstat female black bmi 
margins, dydx(*) 
```



## R - marginaleffects


```{r,  message=F, warning=F}

fit = multinom(hlthstat ~ female + black + bmi,  data=df)

ame = marginaleffects(fit)
summary(ame)
```

:::












